【裁判字號】    98,裁,1314
【裁判日期】    980527
【裁判案由】    綜合所得稅
【裁判全文】
最  高  行  政  法  院  裁  定
                                      98年度裁字第1314號
上  訴  人  甲○○
訴訟代理人  阮文泉律師
被 上訴 人  財政部高雄市國稅局
代  表  人  陳金鑑
上列當事人間綜合所得稅事件，上訴人對於中華民國98年1月23
日高雄高等行政法院97年度訴字第436號判決，提起上訴，本院
裁定如下︰
    主  文
上訴駁回。
上訴審訴訟費用由上訴人負擔。
    理  由
一、按對於高等行政法院判決之上訴，非以其違背法令為理由，
    不得為之，行政訴訟法第242條定有明文。依同法第243條第
    1項規定，判決不適用法規或適用不當者，為違背法令；而
    判決有同條第2項所列各款情形之一者，為當然違背法令。
    又提起上訴，應以上訴狀表明上訴理由，並應添具關於上訴
    理由之必要證據，復為同法第244條第1項第4款及第2項所明
    定。準此，當事人對於高等行政法院判決提起上訴，如以高
    等行政法院判決有行政訴訟法第243條第1項規定之不適用法
    規或適用不當為理由時，其上訴狀或理由書應有具體之指摘
    ，並揭示該法規之條項或其內容；若係成文法以外之法則，
    應揭示該法則之旨趣；倘為司法院解釋或本院之判例，則應
    揭示該判解之字號或其內容；如以高等行政法院判決有行政
    訴訟法第243條第2項所列各款情形為理由時，其上訴狀或理
    由書應揭示合於該條項各款之事實。上訴狀或理由書如未依
    此項方法表明，或其所表明者與上開法條規定不合時，即難
    認為已對高等行政法院判決之違背法令有具體之指摘，其上
    訴自難認為合法。
二、本件上訴人對於高雄高等行政法院民國（下同）97年度訴字
    第436號判決（下稱原判決）上訴，雖以：(一)證人黃裕仁於
    原審證稱，原審卷附之議定書確為其親自書寫內容並為其所
    簽署，議定書為真正，原判決對此有利於上訴人之證據置而
    未論，反僅以上訴人未於刑事偵查程序中提出議定書，逕認
    議定書是否真實，實非無疑云云，應有判決不備理由之違法
    。(二)原判決未綜合觀察證人黃裕仁之證述，並綜合各項客觀
    證據予以判斷，即為上訴人所預扣者為利息之認定，而就證
    人黃裕仁證稱「還是可將那個錢拿出來用」等語置而未論，
    實有判決不備理由之違法。(三)原判決認上訴人未依被上訴人
    函請，提供逐筆借款所約定之利率及預扣擔保金明細等資料
    ，即認上訴人未為舉證而為不利於上訴人之認定，實有背於
    舉證法則，而有判決違背法令之違法。另查上訴人雖未於被
    上訴人函請說明時以書面提供說明，惟向皆主張就該等預扣
    款項，上訴人認係擔保金，且只收取一筆款項，並無同時收
    取利息及擔保金情事，故無再逐筆論列利率及明細之必要。
    佐之議定書同時有利率及擔保金之約定，暨證人黃裕仁之上
    開證述，則上訴人預扣之款項究係利息或擔保金，或係由利
    息轉成擔保金？原判決未予詳查，而對所謂利息及擔保金逕
    採互斥之立場，並為不利於上訴人之認定，是否符合當事人
    約定之本意？原判決未詳為論述，自有判決不備理由之違法
    。(四)本件無論依議定書之約定，或依證人黃裕仁之證述，利
    息之約定為2至3分，而原判決依被上訴人於原審所提之利息
    明細表上載每筆利息計算均超過利息3分，逕認為上訴人所
    收取之利息，除與證據不符而有判決理由矛盾之違法外，就
    利息明細表計算所得之數字既與利息之約定不符，卻未依職
    權調查票據與匯款差額究否為擔保金，即將之認定為利息，
    自難謂已盡調查之能事，而有判決不備理由之違法。(五)再佐
    之上訴人所提臺灣高雄地方法院96年度重訴字第231號起訴
    狀及判決，可證上訴人僅係由黃裕仁處預扣一筆金額，而該
    筆金額依議定書第4條約定，既可認係擔保金之性質，故上
    訴人於民事訴訟程序中，逕依議定書內容將擔保金自本金中
    扣除。原判決未見及此，逕以上揭民事判決中「並無認定原
    扣除之款項是否為利息所得」等語，混淆上訴人本金及利息
    之請求，且對上訴人主張該判決係依議定書第4條所為之有
    利陳述，未說明何以不可採之法律理由，自難認無判決不備
    理由之違法。(六)本件上訴人貸出款項所收取之票據截至93年
    5月底前即已有新臺幣18,234,307元未能獲兌現，上訴人於
    報稅時當認係無利息所得之可言，而未申報為92及93年度綜
    合所得稅，此乃符合一般經驗法則，非出於故意或過失，被
    上訴人就此部分分別裁罰，與裁罰要件應有未合。另上訴人
    依議定書內容，認其確未收受借款利息，實係符合經驗及論
    理法則，應難認有何具體之過失。然原判決認議定書「是否
    真實，實非無疑」，進而認上訴人對已收取利息部分「知之
    甚詳」，惟上訴人及黃裕仁均不否認議定書為真實，則在議
    定書條款下，上訴人陳述其主觀上並無收受利息之認知云云
    ，是否全然無據，自非全無再予詳為斟酌之必要。原審就此
    部分既未詳予調查，自有判決不備理由之違法等語，為其論
    據。惟核上訴狀所載內容，或係重述其在原審業經主張而為
    原判決摒棄不採之陳詞，或係就原審取捨證據、認定事實之
    職權行使事項，任加指摘違誤，或係就原審所為論斷或駁斥
    其主張之理由，泛言原判決不備理由或理由矛盾，而未具體
    表明原判決究竟有如何合於不適用法規或適用不當、或有行
    政訴訟法第243條第2項所列各款之情形，尚難認為已對原判
    決之如何違背法令有具體之指摘。依首揭規定及說明，應認
    其上訴為不合法，應予駁回。
三、據上論結，本件上訴為不合法。依行政訴訟法第249條第1項
    前段、第104條、民事訴訟法第95條、第78條，裁定如主文
    。
中    華    民    國    98    年    5     月    27    日
                    最高行政法院第三庭
                        審判長法官  高  啟  燦
                              法官  胡  方  新
                              法官  帥  嘉  寶
                              法官  黃  合  文
                              法官  吳  慧  娟
以  上  正  本  證  明  與  原  本  無  異
中    華    民    國    98    年    5     月    27    日
                              書記官  張  雅  琴


司法院資訊處製作；財團法人民間司法改革基金會備份。
